【裁判字號】    98,交聲,2266
【裁判日期】    980720
【裁判案由】    聲明異議
【裁判全文】
臺灣臺中地方法院交通事件裁定        98年度交聲字第2266號
原處分機關  交通部公路總局臺中區監理所豐原監理站
異  議  人
即受處分人  甲○○
上列受處分人因違反道路交通管理處罰條例案件，對於交通部公
路總局臺中區監理所豐原監理站於民國98年6月30日所為之裁決
（豐監稽違字第裁63-IA0000000號）聲明異議，本院裁定如下：
    主    文
異議駁回。
    理    由
一、原處分機關略以：受處分人即異議人甲○○（下稱異議人）
    於民國98年5月16日13時55分許，駕駛牌照5982-HS號自用小
    客車，在彰化縣彰化市○○街370號處因「限速50公里、經
    測速時速82公里、超速32公里（經雷達、雷射測速儀器採證
    ）」之違規，而為警依道路交通管理處罰條例第40條之規定
    開單舉發。該站遂於98年6月30日以豐監稽違字第裁63-IA00
    00000號裁決書對異議人裁處罰鍰新台幣（下同）1800元，
    並依上開條例第63條之規定記違規點數1點（本案罰鍰業已
    於98年6月26日繳納完畢），本站依法所為之裁處並無違誤
    等語。
二、異議要旨則為：彰化縣警察局交通隊認為異議人駕車行經前
    述時地超速而逕行舉發，惟異議人於當日並未發現道路兩旁
    有設立任何警告標示，且異議人於98年6月9日向彰化縣警察
    局提出申訴，該單位雖於98年6月19日檢附舉證照片兩張，
    然照片中並無顯示拍攝之日期，而無法證明該單位於案發當
    日確有設立任何警告標示，再其從接獲異議人之申訴書至回
    函時止，長達13日之久，是上開照片實有事後補拍或以他案
    照片混充之虞。爰依法聲明異議，請求撤銷原處分云云。
三、按行車速度，依速限標誌或標線之規定，無速限標誌或標線
    者，行車速度不得超過50公里；又汽車駕駛人，行車速度，
    超過規定之最高時速，或低於規定之最低時速，除有第43條
    第1項第2款情形外，處新臺幣1200元以上2400元以下罰鍰；
    再汽車駕駛人有道路交通管理處罰條例第40條之情形者，除
    依原條項處罰鍰外，並記違規點數1點，分別為道路交通安
    全規則第93條第1項第1款、道路交通管理處罰條例第40條、
    第63條第1項第1款所明定。復按對於前項第9款之違規行為
    ，採用固定或非固定式科學儀器取得證據資料證明者，於一
    般道路須至少於100公尺前，明顯標示之，道路交通管理處
    罰條第7條之2第3項亦有明文。
四、經查：
（一）異議人甲○○駕駛車號5982-HS號自用小客車於98年5月16
      日13時55分許行經前址時，確有「限速50公里、經測速時
      速82公里、超速32公里（經雷達、雷射測速儀器採證）」
      之違規情節，因有彰化縣警察局舉發違反道路交通管理事
      件通知單1件及測速採證照片1張等附卷可稽，且為異議人
      所不爭執，故足認屬實。則原處分機關依前開道路交通管
      理處罰條例第40條、第63條等規定，對異議人裁處罰鍰18
      00元，並記違規點數1點，自無不合。
（二）又對於汽車駕駛人有行車速度超過規定之最高速限，或低
      於規定之最低速限違規行為予以逕行舉發，採用固定或非
      固定式科學儀器取得證據資料證明者，於一般道路須至少
      於100公尺前，於高速公路、快速公路須至少於300公尺前
      ，明顯標示之，道路交通管理處罰條例第7條之2第2項第9
      款、第3項固定有明文。然衡其立法用意，不外表明科處
      違規人行政裁罰之終極目的，乃在敦促駕駛人依行車速限
      駕駛，是以科學儀器採證，應由主管機關在明顯處告示，
      用以提醒駕駛人依道路限速行駛，以期在駕駛人避免受罰
      之心理下，達到依行車速限駕駛，進而維護行車安全之最
      大效益，尚非謂如有違反，駕駛人超速行駛之違規行為即
      應不罰，其理至明（參酌臺灣高等法院臺中分院96年度交
      抗字第914號裁定意旨）。換言之，駕駛人在一般道路、
      高速公路或快速道路依照規定速限行駛之義務，本不因警
      察機關有無在裝設測速儀器前方道路之明顯處豎立明顯標
      示而有差別，駕駛人亦不能僅因其在通過裝有測速儀器之
      路段前，並未察覺任何明顯之告示牌或警告標誌，即可遽
      謂其並無超速而免於受罰。況本件非固定式雷達測速儀設
      置處前方至少100公尺前業已豎立最高行車速限50公里之
      限速標誌及「前有測速照相」之警告標示牌，用以提醒用
      路人行經該路段應減速慢行，且該限速標誌及警告標示牌
      之豎立位置明顯可見，並無遭樹木或其他物品所遮蔽等情
      節，亦有彰化縣警察局98年6月19日彰警交字第098003237
      3號函及所檢附之限速標誌、警告標示牌等照片2張在卷足
      憑，故異議人前開辯解實非可取。另一方面，彰化縣彰化
      市○○街路段乃彰化縣轄內易肇事路段，故經彰化縣警察
      局列為超速取締重點路段乙節，有「彰化縣警察局各單位
      移動式雷達、雷射測速照相經常取締超速違規地段一覽表
      」1件在卷可參。而行車速度依標誌或標線之規定，無速
      限標誌或標線者，應依下列規定：一、行車時速不得超過
      50公里；但在未劃設車道線、行車分向線或分向限制線之
      道路，或設有快慢車道分隔線之慢車道，時速不得超過40
      公里，為道路交通安全規則第93條第1項第1款規定甚明。
      今異議人既為領有汽車駕駛執照之駕駛人，則對於上述有
      關交通安全之基本法規自應有所認識，是縱其行經舉發地
      點疏未注意路旁設有速限標誌，甚至該路段果無上開限速
      標誌或警告標示牌之設置，其仍應依法於時速50公里之速
      限內行駛，方屬正辦，詎異議人之行車時速竟高達82公里
      ，而超出最高速限達32公里之多，自難辭其責。
（三）綜合前述，因異議人之行車速度明顯違反前開速限之規定
      ，原處分機關所為裁決合法適當，且異議人之辯解尚非可
      採，故本件異議為無理由，應予駁回。
五、據上論斷，應依道路交通管理處罰條例第87條第2項，道路
    交通案件處理辦法第19條，裁定如主文。
中    華    民    國    98    年    7     月    20    日
                  交通法庭  法  官  莊深淵
上正本證明與原本無異。
如不服本裁定應於送達後5日內向本院提出抗告狀。（應附繕本
）
                            書記官  吳彩華
中    華    民    國    98    年    7     月    20    日


司法院資訊處製作；財團法人民間司法改革基金會備份。
